臺灣臺北地方法院民事裁定  
111年度簡抗字第10號
抗  告  人  府尚不動產仲介經紀有限公司

法定代理人  趙雲漢  
相  對  人  梁學龍  



上列當事人間請求給付服務報酬事件，抗告人對於中華民國110
年12月10日本院臺北簡易庭110年度北簡字第20000號裁定不服，
提起抗告，本院裁定如下：
    主  文
原裁定廢棄。　　
    理  由
一、抗告意旨略以：相對人於不動產購買意願書及不動產買賣契
    約書均記載地址為「臺北市大安區建國南路2段地址（下稱
    系爭地址）」，相對人於另案民事減少價金事件記載之地址
    亦為系爭地址，足見系爭地址為相對人之居所地。復因本件
    給付報酬事件係抗告人仲介相對人購買臺北市中山區林森北
    路145巷房地（下稱系爭房地）所生之法律關係，訴之原因
    事實發生於臺北市，依民事訴訟法第1條第1項後段規定，本
    院自有管轄權。原裁定將本件移送臺灣基隆地方法院（下稱
    基隆地院），顯有違誤，爰請求廢棄原裁定等語。
二、按訴訟，由被告住所地之法院管轄。被告住所地之法院不能
    行使職權者，由其居所地之法院管轄。訴之原因事實發生於
    被告居所地者，亦得由其居所地之法院管轄，民事訴訟法第
    1條第1項定有明文。次按，其他因不動產涉訟者，得由不動
    產所在地之法院管轄；同一訴訟，數法院有管轄權者，原告
    得任向其中一法院起訴，民事訴訟法第10條第2項、第22條
    亦有明文。又民事訴訟法第10條第2項規定其他因不動產涉
    訟者，係指因不動產之物權或其分割或經界以外，與不動產
    有關之一切事項涉訟者而言（最高法院104年台抗字第538號
    裁定參照）。由此可見，「其他因不動產涉訟者」，係指以
    不動產為標的物之「債權契約」涉訟。再按，對於簡易程序
    之第一審裁定提起抗告，第二審法院認抗告為有理由者，應
    於抗告聲明之範圍內，為廢棄或變更原裁定之裁定，民事訴
    訟法第436條之1第3項準用第450條規定甚明。
三、查：
㈠、本件抗告人因兩造買賣系爭房地，依兩造所簽立之不動產購
    買意願書第9條第1項第1款約定，請求相對人給付服務報酬
    新臺幣（下同）18萬元，有民事起訴狀1份附卷可參（見原
    審卷第9至11頁），則依抗告人起訴主張之事實，堪認兩造
    係以系爭房地為標的物之債權契約涉訟，揆諸前開說明，本
    件屬「其他因不動產涉訟」，依民事訴訟法第10條第2項規
    定，得由系爭房地所在地之法院管轄。又系爭房地位於臺北
    市中山區，有不動產購買意願書、不動產買賣契約書足參（
    見原審卷第15、17頁），抗告人請求之訴訟標的金額復在50
    萬元以下，依民事訴訟法第427條第1項規定，應適用簡易程
    序，故原審就本事件自有管轄權。
㈡、抗告人雖主張本件訴之原因事實發生於相對人之居所地，原
    審依民事訴訟法第1條第1項後段規定具有管轄權云云。惟本
    件抗告人係請求相對人給付報酬，訴之原因事實發生地應係
    兩造簽約地或系爭房地所在地，而非相對人之居所地即系爭
    地址，故本件核無民事訴訟法第1條第1項後段規定之情形。
    惟關於管轄權之有無，屬職權調查事項，則無論抗告人之主
    張有無理由，均無礙本院依民事訴訟法第10條第2項規定，
    認定原審就本事件有管轄權。
㈢、另相對人住所地在新北市瑞芳區，有其個人戶籍資料查詢結
    果、相對人民事答辯狀所載戶籍地為憑（見個資卷第1頁、
    本院卷第41頁），依民事訴訟法第1條第1項前段規定，基隆
    地院基隆簡易庭亦有管轄權。此外，本件復無專屬管轄或合
    意管轄之情事，是原審、基隆地院基隆簡易庭分別依民事訴
    訟法第10條第2項、第1條第1項前段規定有管轄權，且依同
    法第22條規定，抗告人得任向其中一法院起訴。從而，抗告
    人向原審起訴，並無不合，原審以無管轄權為由，裁定移送
    基隆地院，自有未洽。抗告意旨指摘原裁定不當，聲明廢棄
    ，為有理由，爰廢棄原裁定。
四、據上論結，本件抗告為有理由，爰裁定如主文。
　　
中　　華　　民　　國　　111 　年　　7 　　月　　29　　日
                  民事第八庭  審判長法　官  鄭佾瑩　
　　　　　　　　　　　　　　　　　　法　官  陳威帆
　　　　　　　　　　　　　　　　　　法  官　吳佳樺
以上正本係照原本作成。
不得再抗告。
中　　華　　民　　國　　111 　年　　7 　　月　　29　　日
                                    書記官  黃湘茹